# 请教一个同一控制下企业合并产生的净资产收益率计算

提问人：magicshen 时间：2011-08-05 17:08:14
A公司于 2010 年 6 月 30 日控股合并同一控制下B公司，支付对价 1000 万，获得B公司100%股权，当日，B公司净资产账面价值 1000万。 2010 年 12 月 31 日，A公司合并报表归属于母公司股东的净利润 400 万，其中被合并方合并日前实现的净利润 50 万。A公司合并报表归属于母公司股东的净资产 4000 万。B公司个别报表净资产 1100 万。 2009 年末A公司净资产 2650 万， 2009 年净利润 200 万； 2009年末B公司净资产 950 万，净利润 100 万。不考虑其他任何因素。 2010 年扣除非经常性损益前后的加权平均净资产收益率分别如何计算？

回答人：chenyiwei
扣除非经常性损益之前的净资产收益率： 400 ／[2650+950+400/2] 扣除非经常性损益之后的净资产收益率（假设只有这一个非经常性损益项目）：[400-50]／[2650+1000/2+(400-50)/2]

回答人：chenyiwei
回复 magicshen 的帖子
我理解不是。根据该规定，“计算扣除非经常性损益后的加权平均净资产收益率时，被合并方的净资产从合并日的次月起进行加权”，而合并日之前的被合并方净利润是包含于被合并方的合并日净资产中的，因此也应当自合并日起纳入加权计算。

回答人：chenyiwei
回复 fanxu7788 的帖子
从主贴中“A公司合并报表归属于母公司股东的净资产 4000 万。B公司个别报表净资产 1100 万”来看，支付对价并未导致净资产减少，即本案例中的对价支付方式是合并方的自身权益工具而不是现金。所以不扣减支付的对价。

提问人：magicshen 时间：2011-08-05 20:01:27
回复 chenyiwei 的帖子
感谢陈版。
如果再复杂些， 上市公司的控股股东为A集团，乙为A下属的另一子公司。 2010 年 9 月 20 日，甲向A定向发行股份换取A持有的乙公司80%股权，当日即为合并日。 2010 年甲、乙公司相关数据如下（单位：万元）： 项目 甲公司 乙公司 年初净资产 32 ，000 14， 000 年初至合并日产生的净利润 4 ，800 1， 000 合并日净资产36 ，800 15， 000 合并日至年末产生的净利润 16 ，000 400
那扣非后净资产收益率是否应为=(20800+400 80%)/[32000+15000 80% 3/12+20800/2+400 80% 3/12 1/2]

回答人：chenyiwei
=(20800+400 80%)/[32000+15000 80% 3/12+20800/2+400 80%*1/2]，因为最后一项是全年净利润的组成部分，全年净利润作为一个整体纳入分母的计算。

提问人：无空间道 时间：2015-01-21 23:11:23
如果支付的对价为现金呢，陈老师，那么这个 1000 万是否需要减掉

回答人：chenyiwei
对价形式为现金的，在合并报表层面，于合并日从净资产中扣减这部分对价的账面价值。

提问人：大头爸爸 时间：2015-06-23 16:17:43
陈老师，主贴中B公司合并日（ 6 月 30 日）后净利润假设为 60 万，这样除B外归属于母公司股东的净利润为400-50-60=290万，这样扣除非经常性损益之后的净资产收益率（假设只有这一个非经常性损益项目）是否这样计算更为合理：[400-50]／[2650+1000/2+290/2+60/2 6/12] 。 假设 1000 万的支付对价用现金支付，是否这样： [400-50] ／ [2650+290/2+60/2 6/12]。 假设合并日B公司净资产 1100 万，支付 1000 万现金对价，[400-50]／[2650+100/2+290/2+60/2*6/12]。 谢谢陈老师。

回答人：chenyiwei
基本可以这样理解。

提问人：呼叫帮助 时间：2018-06-09 17:08:39
陈版，同一控制下的合并和非同一控制下的合并在计算企业合并产生的净资产收益率计算时方法是否一致，有什么差异吗？

回答人：chenyiwei
计算扣非前净资产收益率，公式相同，但是否追溯前期的处理不同；计算扣非后净资产收益率的效果反而是类似的。